【裁判字號】    99,抗,707
【裁判日期】    990623
【裁判案由】    不服延長羈押
【裁判全文】
臺灣高等法院刑事裁定                   99年度抗字第707號
抗  告  人
即  被  告  甲○○
選任辯護人  羅子武律師
上列抗告人因毒品危害防制條例案件，不服臺灣士林地方法院99
年度訴字第59號，民國99年5月31日延長羈押裁定，提起抗告，
本院裁定如下：
    主  文
抗告駁回。
    理  由
一、原裁定意旨略以：被告甲○○因毒品危害防制條例案件，經
    原審訊問後，被告坦承販賣第二級MDMA及第三級毒品K他命
    之犯行，且有卷內證人廖育申等人之證述、電話通聯譯文及
    扣案物品可稽，足認被告涉犯毒品危害防制條例第4條第2項
    、第3項之犯罪嫌疑重大，所犯為最輕本刑5年以上有期徒刑
    之重罪，且依檢察官起訴之事實被告係犯最輕本刑7年以上
    有期徒刑之重罪共4罪、最輕本刑5年以上有期徒刑之重罪共
    9罪，有事實足認有逃亡之虞，即有刑事訴訟法第101條第1
    項第1款、第3款情形，而有羈押之必要，於民國99年3月16
    日執行羈押在案，茲原審以被告羈押期間即將屆滿，經訊問
    被告後，認前揭羈押原因依然存在，仍有繼續羈押之必要，
    乃自99年6月16日起延長羈押2月等語。
二、抗告意旨略以：基於憲法保障人民身體自由之意旨，於被告
    犯刑事訴訟法第101條第1項第3款之罪，嫌疑重大，且有相
    當理由認其有逃亡、湮滅、偽造、變造證據或勾串共犯或證
    人之虞，亦無不得羈押之情形，法院斟酌有無命被告具保、
    責付或限制住居等侵害較小之手段後，仍認非予羈押，顯難
    進行追訴、審判或執行者，方得羈押，始符合憲法第8條保
    障人民身體自由及第16條保障人民訴訟權之意旨，司法院釋
    字第665號著有明文，本件原裁定僅以抗告人犯罪嫌疑重大
    、有法定羈押原因，逕認定抗告人有繼續羈押之必要，未審
    酌「非予羈押，顯難進行追訴、審判、執行」之情形，又本
    案卷證資料，完全沒有事證，足認抗告人有逃亡之虞，況抗
    告人有固定住所，並無任何跡象證明有逃亡之虞，原審以刑
    事訴訟法第101條第1項第1款為羈押之原因，應有不當，爰
    提起抗告，請求撤銷原裁定云云。
三、按被告有無繼續羈押之必要，應許由法院斟酌訴訟進行程度
    及其他一切情事而為認定。最高法院46年度台抗字第6號著
    有判例可參，關於羈押與否之審查，其目的僅在判斷有無實
    施羈押強制處分之必要，並非認定被告有無犯罪之實體審判
    程序，故關於羈押之要件，無須經嚴格證明，以經釋明得以
    自由證明為已足；至於被告是否成立犯罪，乃本案實體上應
    予判斷之問題。故被告有無羈押之必要，法院僅須審查被告
    犯罪嫌疑是否重大、有無羈押原因、以及有無賴羈押以保全
    偵審或執行之必要，由法院就具體個案情節予以斟酌決定，
    如就客觀情事觀察，法院許可羈押之裁定或延長羈押之裁定
    ，在目的與手段間之衡量並無明顯違反比例原則情形，即無
    違法或不當可言。司法院大法官釋字第665號就刑事訴訟法
    第101條第1項第3款規定之合憲解釋於理由中明載：「刑事
    訴訟法第101條第1項第3款規定之羈押，係因被告所犯為死
    刑、無期徒刑或最輕本刑為5年以上有期徒刑之罪者，其可
    預期判決之刑度既重，該被告為規避刑罰之執行而妨礙追訴
    、審判程序進行之可能性增加，國家刑罰權有難以實現之危
    險，該規定旨在確保訴訟程序順利進行，使國家刑罰權得以
    實現，以維持重大之社會秩序及增進重大之公共利益，其目
    的洵屬正當。又基於憲法保障人民身體自由之意旨，被告犯
    上開條款之罪嫌疑重大者，仍應有相當理由認為其有逃亡、
    湮滅、偽造、變造證據或勾串共犯或證人等之虞，法院斟酌
    命該被告具保、責付或限制住居等侵害較小之手段，均不足
    以確保追訴、審判或執行程序之順利進行，始符合該條款規
    定，非予羈押，顯難進行追訴、審判或執行之要件，此際羈
    押乃為維持刑事司法權有效行使之最後必要手段，於此範圍
    內，尚未逾越憲法第23條規定之比例原則，符合本院釋字第
    392號、第653號、第654號解釋意旨，與憲法第8條保障人民
    身體自由及第16條保障人民訴訟權之意旨，尚無違背。」，
    可知其非宣告刑事訴訟法第101條第1項第3款之重罪羈押原
    因違憲，係要求附加考量被告除犯重罪之外，是否有相當理
    由認其有逃亡、湮滅、偽造、變造證據或勾串共犯或證人等
    之虞，依法條體系解釋，該等附加考量與單純考量同條第1
    項第1款、第2款之羈押原因仍有程度之不同，應予區別，否
    則不啻等同廢除同條第1項第3款之羈押原因。基此，伴同重
    罪羈押考量逃亡、湮滅、偽造、變造證據或勾串共犯或證人
    之虞，與單純考量有逃亡、湮滅、偽造、變造證據或勾串共
    犯或證人之虞之羈押原因，強度應有差異，即伴同重罪羈押
    考量之逃亡、湮滅、偽造、變造證據或勾串共犯或證人之虞
    ，其理由強度未必足夠為單獨之羈押原因，然得以與重罪羈
    押之羈押原因互為相佐。
四、本件抗告人即被告甲○○因違反毒品危害防制條例案件，經
    原審訊問後，抗告人坦承各次販賣第二級毒品MDMA及第三級
    毒品K他命之犯行，且卷內有證人廖育申等人之證述、電話
    通聯及譯文與扣案物品等可稽，足認抗告人違反毒品危害防
    制條例第4條第2項、第3項之犯罪嫌疑重大，所犯為最輕本
    刑5年以上有期徒刑之重罪，且檢察官起訴之事實認被告涉
    犯最輕本刑7年以上有期徒刑之重罪共4罪、最輕本刑5年以
    上有期徒刑之重罪共9罪，衡諸抗告人已受重刑追訴，客觀
    上增加抗告人畏罪潛逃之動機，有事實足認其有逃亡之虞，
    符合刑事訴訟法第101條第1項第1款、第3款之情形，並有羈
    押之必要，於99年3月16日裁定羈押，茲因原羈押之原因仍
    然存在，並審酌如准由抗告人以具保、責付或限制住居等侵
    害較小之擔保手段，仍不足以確保審判或執行程序之順利進
    行等情，認有繼續羈押之必要，再參以販賣第二級毒品、第
    三級毒品罪行，危害社會治安甚鉅，權衡國家刑事司法權之
    有效行使、社會秩序及公共利益、與抗告人之人身自由及防
    禦權受限制程度之私益，認對抗告人維持羈押處分尚屬適當
    、必要，合乎比例原則，並無違司法院大法官會議釋字第66
    5號解釋意旨，嗣於羈押期間屆滿前，經原審訊問抗告人後
    ，裁定抗告人自99年6月16日延長羈押，經核於法並無不合
    。再者，有無繼續羈押之必要，俱屬事實問題，法院在不違
    背通常生活經驗定則或論理法則時，依法自有審酌認定之職
    權，原審審酌全案及相關事證，考量訴訟進行程度及其他一
    切情事，認抗告人羈押之原因依舊存在，有繼續羈押之必要
    ，裁定延長羈押，本為原法院就個別案件具體情形依法裁量
    之職權行使，經核其在目的與手段間之衡量，亦無違反比例
    原則，是原裁定於法並無不合，抗告人猶執前開事由，指摘
    原裁定不當，為無理由，應予駁回。
五、據上論斷，依刑事訴訟法第412條，裁定如主文。
中    華    民    國    99    年    6     月    23    日
                  刑事第二十三庭  審判長法  官  許宗和
                                        法  官  林海祥
                                        法  官  潘進柳
以上正本證明與原本無異。
不得再抗告。
                                        書記官  任正人
中    華    民    國    99    年    6     月    23    日

司法院資訊處製作；財團法人民間司法改革基金會備份。
